臺灣高等法院臺南分院刑事判決
110年度上訴字第903號
上  訴  人  
即  被  告  劉勇昇

指定辯護人  本院公設辯護人簡松柏
上列上訴人因毒品危害防制條例等案件，不服臺灣雲林地方法院
110年度訴字第42號中華民國110年5月31日第一審判決（起訴案
號：臺灣雲林地方檢察署109年度偵字第7864號、110年度偵字第
644、645、646、647號），提起上訴，本院判決如下：
    主  文
原判決關於甲○○犯轉讓禁藥罪部分（附表一編號2，即原判決附
表二編號4）撤銷。
前項撤銷部分判處如附表一編號2所示之罪刑及沒收。
其他部分上訴駁回。
    事  實
一、甲○○明知海洛因係毒品危害防制條例第2條第2項第1款所定
    之第一級毒品，依法不得持有、販賣，竟意圖營利，基於販
    賣第一級毒品之犯意，持用附表三編號1所示扣案之三星廠
    牌手機1支（搭配門號0000000000號SIM卡1張），於民國109
    年8月7日上午9時28分許（起訴書誤載為9時8分，應予更正
    ）透過通訊軟體LINE，與林福居（暱稱「福利」）聯絡，於
    雙方為附表二所示之交易毒品聯繫內容後不久之某時，在甲
    ○○位於雲林縣○○鄉○○村○○巷00號第0號房之租屋處，由甲○○
    以新臺幣（下同）1,000元之價格販賣海洛因1包予林福居（
    林福居幫助施用第一級毒品犯行，業經原審判決確定）。
二、甲○○明知甲基安非他命除為第二級毒品外，亦屬經行政院衛
    生署明令公告列為禁藥，依法不得轉讓，竟基於轉讓禁藥甲
    基安非他命之犯意，於109年12月7日晚間12時許（起訴書誤
    載為下午4時許，業經檢察官當庭更正），在位於臺南市○○
    區○○○路二段之某友人住處內，將禁藥甲基安非他命（無證
    據證明已逾淨重10公克以上）置入玻璃球內無償轉讓予鄭嘉
    承施用。
三、案經嘉義縣警察局民雄分局報告臺灣雲林地方檢察署檢察官
    偵查起訴。
    理  由
壹、程序部分
一、原判決有關被告林福居之犯行（原審判決附表一編號2、3）
    ，業經原審判處罪刑，未據上訴，業已確定，不在本院審理
    範圍。
二、被告經合法傳喚，且符合就審期間而未到庭，有本院傳票送
    達證書及刑事報到單在卷可稽（本院卷第125、141頁）。其
    經合法傳喚，無正當之理由不到庭，爰依刑事訴訟法第371
    條規定，不待被告之陳述，逕行判決。
三、就本判決所引用之傳聞證據，本件當事人均明示同意有證據
    能力（本院卷第110-112頁），且於本院審理時，經逐一提
    示後，迄於言詞辯論終結前，未聲明異議，本院認該些證據
    做成之過程、內容均具備任意性、合法性，其陳述與本件待
    證事實具有關聯性，合於一般供述證據之採證基本條件，且
    證明力非明顯過低，以之作為證據，均屬適當，依刑事訴訟
    法第159條之5第1項規定，皆有證據能力。 
貳、實體部分
一、認定犯罪事實所憑之證據及理由
  ㈠販賣海洛因部分
　1.被告甲○○對於上述販賣第一級毒品海洛因犯行，供承不諱（
    本院卷第107頁），核與證人林福居、林權旗、林幸招證述
    情節大致相符（警808卷第22-23頁；偵7864卷一第375-381
    、407-409、207-212、281-289、323-329、341-345、213-2
    18、283-289頁），並有被告與證人林福居之如附表二所示
    內容之LINE對話截圖（內容如附表二所示；偵7864號卷二第
    77頁）、證人林權旗、林幸招之勘察採證同意書、代號與真
    實姓名對照表、立人醫事檢驗所濫用藥物尿液檢驗報告書（
    警979號卷第16、18頁；偵7864號卷一第303-307、295-297
    頁），及嘉義縣警察局民雄分局員警職務報告書暨現場照片
    、通訊軟體LINE翻拍照片、搜索、扣押筆錄暨扣押物品目錄
    表2份（警808號卷第35-47、51-55、56-60、61-66頁；偵78
    64卷二第79至83、85-91頁）、門號0000000000號之通訊數
    據上網歷程查詢1份（偵7864卷二第135-136頁）附卷足憑，
    復有如附表三編號1所示之三星廠牌手機1支（搭配門號0000
    000000號SIM卡1張）扣案可資佐憑。
  2.又被告販賣海洛因予林福居，係有償交易，被告亦自承：賺
    吃的量而已等語（原審卷一第97頁；本院卷第107頁），則
    被告確實利用販賣毒品以獲取量差，取得供己施用之利益，
    其主觀上有販賣毒品以營利之意圖至明。
  3.綜上所述，被告上述販賣海洛因之自白核與事實相符，事證
    明確，此部分犯行應堪認定，應依法論科。
  ㈡轉讓禁藥部分
　  被告對於上述轉讓禁藥即甲基安非他命犯行，坦承不諱（本
    院卷第107頁），核與證人鄭嘉承證述情節相符，並有證人
    鄭嘉承之尿液採證同意書、尿液代號與真實姓名對照表、立
    人醫事檢驗所濫用藥物尿液檢驗報告書在卷可查（偵646號
    卷第53-55頁），被告上述轉讓禁藥之自白，核與事實相符
    ，此部分犯行亦堪認定，應依法論科。
二、論罪科刑
  ㈠按海洛因、甲基安非他命分別係毒品危害防制條例第2條第2
    項第1、第2款所稱之第一級、第二級毒品。又「安非他命類
    」藥品，前經行政院衛生署於69年12月8日衛署藥字第30112
    4號公告禁止輸入、製造、販賣，而屬於藥事法第22條第1項
    第1款所規定之禁藥，嗣經同署於79年10月9日以衛署藥字第
    904142號公告列入麻醉藥品管理條例第2條第4款所定「化學
    合成麻醉藥品」管理，惟仍不失其為禁藥之性質，不得非法
    轉讓。故行為人明知為禁藥即安非他命而轉讓他人者，除成
    立毒品危害防制條例第8條第2項之轉讓第二級毒品罪外，亦
    構成藥事法第83條第1項之轉讓禁藥罪，故行為人轉讓甲基
    安非他命（未達法定應加重其刑之一定數量）予成年男子，
    同時該當藥事法第83條第1 項轉讓禁藥罪及毒品危害防制條
    例第8 條第2 項轉讓第二級毒品罪之構成要件，應依重法優
    於輕法之原則，擇較重之轉讓禁藥罪論處（最高法院109年
    度台上大字第1089號刑事裁定意旨參照）。
  ㈡核被告事實欄一（即附表一編號1）所為，係犯毒品危害防制
    條例第4條第1項之販賣第一級毒品罪。另被告如事實欄二（
    即附表一編號2）所為，因未扣得毒品，無從確知此重量實
    情為何，故此部分事實自應從有利於被告之認定，認甲基安
    非他命毒品實際淨重未達10公克，且所轉讓之對象鄭嘉承又
    非未成年人，有其年籍資料在卷足按，故核被告此部分所為
    ，係犯藥事法第83條第1項之轉讓禁藥罪。公訴意旨認被告
    附表一編號2 犯行係犯毒品危害防制條例第8條第2項之轉讓
    第二級毒品罪，容有誤會，而轉讓第二級毒品與轉讓禁藥基
    本事實同一，本院自得變更起訴法條加以審理。
  ㈢被告販賣海洛因前持有毒品之低度行為，應為販賣之高度行
    為所吸收，不另論罪。被告上開販賣第一級毒品犯行及轉讓
    禁藥之犯行，犯意各別，行為互殊，應予分論併罰。
  ㈣刑之加重減輕
  1.累犯部分
　　被告甲○○前因多次違反毒品危害防制條例、竊盜、侵占、過
    失傷害等案件，先後經臺灣高雄地方法院分別判刑確定，並
    經臺灣高雄地方法院以105年度聲字第2724號裁定應執行有
    期徒刑4年10月確定，被告甲○○入監執行後，於107年12月6
    日因縮短刑期假釋出監，並於108年12月28日保護管束期滿
    ，假釋未經撤銷而視為執行完畢等情，有臺灣高等法院被告
    前案紀錄表在卷可佐，是被告甲○○於有期徒刑執行完畢後，
    5年以內故意再犯本案有期徒刑以上之各罪，構成累犯，且
    被告前已有多次違反毒品危害防制條例之前科紀錄，但其於
    執行完畢未久，竟再犯本案販賣第一級毒品、轉讓禁藥等罪
    ，可見其對前案之刑罰反應薄弱，更對毒品警覺性甚低，且
    被告甲○○販賣、轉讓毒品，助長毒品氾濫，對於社會安全所
    生之危險不輕，顯具相當惡性，是縱依累犯規定加重其刑，
    亦不致於發生罪刑不相當之情形，揆諸前揭說明，應無司法
    院釋字第775號解釋所指不宜依累犯規定加重其刑之情事，
    是被告甲○○所犯販賣第一級毒品犯行，除法定本刑為死刑、
    無期徒刑，依法不得加重，其餘併科罰金部分及轉讓禁藥罪
    ，均應依刑法第47條第1項規定，加重其刑。
  2.毒品危害防制條例第17條第2項減輕其刑部分
  ⑴被告就附表一編號1所示販賣第一級毒品罪，於偵查及審判中
    均已自白該等犯行，合於毒品危害防制條例第17條第2 項減
    輕其刑之要件，應依該條項之規定，減輕其刑，就併科罰金
    部分，先加後減之。
  ⑵另依大法庭109年度台上大字第4243號裁定之見解，行為人轉
    讓同屬禁藥之第二級毒品甲基安非他命（未達法定應加重其
    刑之一定數量）予成年人（非孕婦），依重法優於輕法之原
    則，雖擇較重之藥事法第83條第1 項轉讓禁藥罪論處，但仍
    有毒品危害防制條例第17條第2項之適用（於本案應適用舊
    法規定）。查被告所犯附表一編號2所示轉讓禁藥甲基安非
    他命犯行，被告既於偵、審中始終自白犯行，依前述大法庭
    見解，其既合於修正前毒品危害防制條例第17條第2 項減輕
    其刑之要件，應依該條項之規定，減輕其刑，並先加後減之
    。
　3.毒品危害防制條例就販賣毒品所設之法定刑度，均遠較其他
    犯罪為重，然同為販賣毒品者，其原因動機不一，犯罪情節
    未必盡同，或有大盤毒梟者，亦有中、小盤之分，甚或僅止
    於吸毒者友儕間為求互通有無之有償交付，是其態樣顯非可
    一概而論，即其販賣行為所造成危害社會之程度亦非可等量
    齊觀，故倘依其情狀處以相當之有期徒刑，即足以懲儆，並
    可達防衛社會之目的者，自非不可依客觀之犯行與主觀之惡
    性二者加以考量其情狀，是否有可憫恕之處，適用刑法第59
    條之規定酌量減輕其刑，期使個案裁判之量刑，能斟酌至當
    ，符合比例原則。本院審酌被告販賣第一級毒品之次數僅1
    次，金額為1,000元，與一般「中盤」或「大盤」毒梟有異
    ，仍屬小額零售，況其於偵審中均自白犯罪，業如前述，節
    省大量司法資源，依其於本案販賣第一級毒品之情狀，若量
    處法定最低刑度，在客觀上應足以引起一般人之同情，確有
    情輕法重之失衡現象，爰就其所犯販賣第一級毒品犯行部分
    ，依刑法第59條規定酌減其刑，並遞減之。
　4.被告雖供述其毒品來源，惟並未經查獲等情，有嘉義縣警察
    局民雄分局110年1月28日、同年10月1日函、臺灣雲林地方
    檢察署110年2月4日、同年10月5日、嘉義市政府警察局110
    年3月29日、同年10月7日函1份在卷可參（原審卷一第147、
    149、239頁；本院卷第137、137、139頁），是被告所犯販
    賣第一級毒品罪，並無毒品危害防制條例第17條第1項規定
    之適用。
參、撤銷改判及上訴駁回之理由
一、撤銷改判（轉讓禁藥部分）及量刑
　㈠原判決以被告附表一編號2所示轉讓禁藥罪犯行，罪證明確，
    予以論罪科刑，固非無見。然查，⑴最高法院大法庭就轉讓
    禁藥部分，認有關刑之減輕、沒收等特別規定，基於責任個
    別原則，認可以割裂適用，應仍有毒品危害防制條例第17條
    第2項規定之適用，業如前述，原判決未及審酌此一見解，
    認被告就其轉讓甲基安非他命犯行，雖於偵、審均自白，但
    基於法律不得割裂適用之原則，並無毒品危害防制條例第17
    條第2項規定之適用，應有未當。被告上訴雖未就此為指摘
    ，惟原判決既有上述不當之處，自應由本院撤銷改判。
　㈡量刑
　　爰審酌被告知悉禁藥甲基安非他命戕害施用者身心健康，染
    癮後難以戒除，除影響其個人及家庭生活外，更可能因此衍
    生其他犯罪，破壞社會治安，竟仍無視國家杜絕毒品犯罪之
    禁令，仍為轉讓海洛因予他人施用，所為均應非難，惟念及
    被告犯後坦承犯行，轉讓禁藥對象僅1人，並僅提供可施用1
    次之毒品數量，另參酌被告於原審自陳為國中畢業之智識程
    度、前從事電焊工作，現因先前職業災害致左側鎖骨骨折受
    傷（原審卷二第7-11頁之手術同意書及診斷證明書），無法
    再做粗重工作，在家幫忙，由家人提供生活費，未婚，無子
    女之家庭生活狀況等一切情狀量處如主文第二項所示之刑，
    以資儆懲。
二、上訴駁回部分（販賣第一級毒品部分）　　
　㈠原判決以被告如附表一編號1所示販賣海洛因之犯行，事證明
    確，並審酌被告明知海洛因為第一級毒品，對身心健康之危
    害甚鉅，竟無視國家杜絕毒品犯罪之禁令，而為本件販賣毒
    品行為，造成毒品擴散，戕害他人健康，實有不該，惟念被
    告犯後坦承犯行，態度良好及考量被告販賣海洛因次數僅1
    次，販賣之數量、所得金額不高，暨衡酌被告於原審自陳之
    智識程度、職業、生活及經濟狀況等一切情狀，就附表一編
    號1所示販賣第一級毒品犯行，量處有期徒刑7年8月；復沒
    收部分說明，附表三編號1所示三星廠牌行動電話1支（內含
    0000000000號SIM卡1張），為被告所有供其販賣毒品使用，
    應依毒品危害防制條例第19條第1項規定宣告沒收，而被告
    該次未扣案之販毒所得1千元，應依刑法第38條之1第1項前
    段、第3項規定，宣告沒收，併諭知於全部或一部不能沒收
    時，追徵其價額。核其認事用法並無不當，量刑亦屬妥適。
  ㈡被告上訴指摘原審量刑過重及其原價轉賣應不構成「販賣」
    ，後改稱：其坦承販賣海洛因犯行，惟原審量刑過重。然法
    院對被告之科刑，應依法益侵害之程度及行為人之責任基礎
    衡量評估，酌定與罪責程度相當之刑罰，使罰當其罪，始足
    以反映犯罪之嚴重性，並提昇法律功能及保護社會大眾安全
    。原判決已明列考量被告明知海洛因毒品，對國民身心健康
    之危害甚鉅，仍為本件販賣毒品行為，造成毒品擴散，戕害
    他人健康，實有不該，被告犯後坦承犯行，態度良好及被告
    販賣海洛因次數、數量、所得金額，暨衡酌被告於原審自陳
    之智識程度、職業、生活及經濟狀況等一切情狀，就附表一
    編號1所示販賣第一級毒品犯行，量處有期徒刑7年8月，業
    就刑法第57條所列量刑應審酌之各款事項詳加審酌；且被告
    經依前述毒品危害防制條例第17條第2項、刑法第59條規定
    遞減其刑（構成累犯，但因法定刑為死刑、無期徒刑，不得
    加重）後，其得量處之最輕法定刑度為有期徒刑7年6月，原
    審量處其有期徒刑7年8月，僅在得量處之最輕法定刑度之上
    酌加數月，已屬低度量刑，難認有何過重情事。被告上訴指
    摘原判決量刑過重，為無理由，應予駁回。
據上論斷，應依刑事訴訟法第371條、第369條第1項、第368條、
第364條、第299條第1項、第300條，藥事法第83條第1項，（修
正前）毒品危害防制條例第17條第2項，刑法第11條前段、第47
條第1項，判決如主文。
本案經檢察官李文潔提起公訴，檢察官章京文到庭執行職務。
中　　華　　民　　國　　110 　年　　10　　月　　29　　日
                  刑事第五庭    審判長法　官  蔡廷宜
                                      法　官  翁世容
                                      法　官  林坤志
以上正本證明與原本無異。
如不服本判決應於收受送達後20日內向本院提出上訴書狀，其未
敘述上訴理由者，並得於提起上訴後20日內向本院補提理由書（
均須按他造當事人之人數附繕本）「切勿逕送上級法院」。
　　　　　　　　　　　　　　　　　　　書記官  凌昇裕　　
中　　華　　民　　國　　110 　年　　10　　月　　29　　日
附錄本案論罪科刑法條全文： 
毒品危害防制條例第4條
製造、運輸、販賣第一級毒品者，處死刑或無期徒刑；處無期徒
刑者，得併科新臺幣三千萬元以下罰金。
製造、運輸、販賣第二級毒品者，處無期徒刑或十年以上有期徒
刑，得併科新臺幣一千五百萬元以下罰金。
製造、運輸、販賣第三級毒品者，處七年以上有期徒刑，得併科
新臺幣一千萬元以下罰金。
製造、運輸、販賣第四級毒品者，處五年以上十二年以下有期徒
刑，得併科新臺幣五百萬元以下罰金。製造、運輸、販賣專供製
造或施用毒品之器具者，處一年以上七年以下有期徒刑，得併科
新臺幣一百五十萬元以下罰金。
前五項之未遂犯罰之。
藥事法第83條
明知為偽藥或禁藥，而販賣、供應、調劑、運送、寄藏、牙保、
轉讓或意圖販賣而陳列者，處七年以下有期徒刑，得併科新臺幣
五千萬元以下罰金。
犯前項之罪，因而致人於死者，處七年以上有期徒刑，得併科新
臺幣一億元以下罰金；致重傷者，處三年以上十二年以下有期徒
刑，得併科新臺幣七千五百萬元以下罰金。
因過失犯第一項之罪者，處二年以下有期徒刑、拘役或科新臺幣
五百萬元以下罰金。
第一項之未遂犯罰之。

附表一：被告甲○○之罪刑 
編號 事實 罪名、宣告刑及沒收  1 一 甲○○犯販賣第一級毒品罪，累犯，處有期徒刑柒年捌月。扣案如附表三編號1所示之物，沒收之；未扣案之犯罪所得新臺幣壹仟元沒收，於全部或一部不能沒收或不宜執行沒收時，追徵其價額。 （上訴駁回部分） 2 二 甲○○犯藥事法第八十三條第一項之轉讓禁藥罪，累犯，處有期徒刑肆月。 （撤銷改判部分） 

附表二：被告甲○○、林福居通訊內容
編號 時間 通訊軟體LINE對話內容 卷證出處 1 109年8月7日上午9時28分 （甲○○撥打語音電話予林福居，通話59秒） 偵7864號卷二第77頁  109年8月7 日上午9時32分 林福居：一張 甲○○：（OK貼圖）  

附表三：扣案物
編號 名稱 數量 查扣時間、地點 備註 1 三星廠牌手機（搭配門號0000000000號SIM卡1張） 1支 109年11月16日 嘉義縣○○市○○路○段0號 ①保管字號：本院110年度保管檢字第91號（本院卷一第185頁） ②扣案物照片（本院卷一第181頁）